臺北高等行政法院判決
111年度簡上字第54號
上  訴  人  東方航空貨運承攬有限公司

代  表  人  楊國華（董事）

被 上訴 人  財政部關務署臺北關

代  表  人  陳世鋒（關務長）

上列當事人間違反海關緝私條例事件，上訴人對於中華民國110
年11月30日臺灣桃園地方法院110年度簡字第39號行政訴訟判決
，提起上訴，本院判決如下：
　　主  文
上訴駁回。
上訴審訴訟費用由上訴人負擔。
　　理  由
一、上訴人於民國107年5月11日向被上訴人報運進口快遞併袋貨
    物1批（主提單號碼：160-44650325，併袋號碼：0A4J7519
    ，下稱系爭貨物）。經被上訴人查驗結果，袋內夾藏未申報
    貨物，為含因滅汀及阿巴汀混合型農藥（因滅汀80%、阿巴
    汀3.2%），淨重20KG，屬農藥管理法第7條規定之偽農藥（
    下稱系爭偽農藥）；因上訴人未能提供系爭貨物之委任書，
    無法證明確受委託報關，有實際貨主存在，應由上訴人負責
    任。經被上訴人審認上訴人利用數分號進口快遞貨物併袋之
    通關方式，夾藏案貨於袋內，矇混進口，私運貨物進口之違
    章成立，依海關緝私條例第36條第1項規定，應處貨價1倍之
    罰鍰；又因上訴人係於5年內再犯同條例同一規定之行為達3
    次（被上訴人104年第10404578號及106年第10604673號處分
    書，分別於105年3月4日及106年10月30日處分確定），依同
    條例第45條規定，得加重罰鍰1倍，爰處貨價2倍之罰鍰新臺
    幣（以下未標明幣別者同）144,936元。上訴人不服，申請
    復查，經被上訴人以109年11月3日北普法字第1091010373號
    復查決定駁回（下稱復查決定），復提起訴願，經財政部以
    110年2月25日台財法字第11013901870號（案號：第1090092
    4號）訴願決定駁回，上訴人仍不服，提起行政訴訟，經原
    審以原判決駁回，於是提起本件上訴，並聲明：原判決廢棄
    ；訴願決定及原處分（含復查決定）均撤銷。
二、上訴人起訴主張、被上訴人在第一審的答辯，均引用原判決
    的記載。
三、原審駁回上訴人在第一審之訴，係以：
  ㈠上訴人雖稱系爭貨物係受大陸地區「奔騰公司」及臺灣地區
    「超峰物流」所派送，然迄今無法補具委任書、發票等相關
    文件，又不提供任何與系爭偽農藥有關資料供查證，上訴人
    既為專業快遞報關業者，對於快遞貨物之運送及報關法令當
    知之甚詳，其未取得委任授權及法定報關文件，並自陳係依
    大陸物流公司提供之報機明細申報，復推託無從知悉該資料
    之真實性，未就系爭貨物件數及內容負注意與查明之責，致
    生本件違章，核有過失。又上訴人所述之「林娟妹」，並非
    收貨人，業經檢察官處分不起訴在案，有該不起訴處分書（
    原審卷第114-115 頁）可憑，系爭貨物又無提單持有人，而
    上訴人負責系爭貨物之報關，確曾為系爭偽農藥之持有人，
    故原處分以之為裁罰對象，並無違誤。
　㈡系爭偽農藥含因滅汀及阿巴汀成分，依農藥管理法規定，應
    先經核准登記並取得許可證後，始得製造、加工或輸入，為
    該法第7條第1款所稱未經核准擅自輸入之偽農藥，此有被上
    訴人通關疑義暨權責機關答覆聯絡單（原處分卷2附件2）可
    稽，故屬私運管制物品進口，前經被上訴人以107年7月19日
    北普竹字第1071029346號函請上訴人提供發票及相關交易文
    件（下稱107年7月19日函），上訴人迄未提供，故無關稅法
    第29條「交易價格」之適用，應依同法第31條至第35條之核
    定價格依序認定之。經財政部關務署基隆關（下稱基隆關）
    調閱海關資料庫，查無出口時或出口日前、後30日內銷售至
    我國並經海關核定之同樣貨物及類似貨物之交易價格，此有
    基隆關109年6月5日基機字第1091011990號函（原處分卷2附
    件6）足憑，故無法依同法第31條及第32條規定核定其完稅
    價格；又系爭偽農藥並未進口放行而無國內銷售發票，故亦
    無同法第33條規定之適用；上訴人復未提供系爭偽農藥輸出
    國即大陸地區國內市場以外生產貨物之成本及費用等資料，
    故亦無同法第34條規定之適用。是被上訴人依據同法第35條
    規定，自得依查得之資料，以合理方法核定之。經被上訴人
    參據WTO關稅估價協定第7條第1項註釋即核定完稅價格應盡
    可能以先前核定之完稅價格作為依據，依基隆關所查得前案
    詢價作業專業商估價之進口合理價格，核估系爭偽農藥單價
    CIF USD 122/KGM（原審卷第142-149頁），並以當時美金賣
    出匯率1比29.7元（原處分卷2報關適用外幣匯率表）換算為
    每公斤3,623.4元，20公斤則為72,468元，洵屬適法。
　㈢上訴人前於104年10月28日及105年11月11日違反海關緝私條
    例第36條第1項及第3項規定，經被上訴人以104年第1040457
    8號及106年第10604673號處分書裁處，並分別於105年3月4
    日及106年10月30日確定（原處分卷2附件7），其於5年內再
    犯本件違反同一規定達3次，依同條例第45條規定，當加重
    罰鍰金額1倍。是被上訴人依同條例第36條第1項、第45條及
    緝私案件裁罰金額或倍數參考表等規定，處貨價72,468元2
    倍之罰鍰計144,936元，經核係已考量上訴人之違章程度，
    並無違誤，復查決定、訴願決定遞予以維持，亦無不合，上
    訴人訴請撤銷訴願決定及原處分（含復查決定），為無理由
    ，爰判決駁回上訴人在第一審之訴等詞，為其判斷之基礎。
四、本院經核原判決駁回上訴人之訴並無違誤，茲就上訴理由再
    予補充論述如下：
  ㈠關稅法第6條規定：「關稅納稅義務人為收貨人、提貨單或貨
    物持有人。」第17條第1項規定：「進口報關時，應填送貨
    物進口報單，並檢附發票、裝箱單及其他進口必須具備之有
    關文件。」第94條規定：「進出口貨物如有私運或其他違法
    漏稅情事，依海關緝私條例及其他有關法律之規定處理。」
    又裁處時海關緝私條例第36條第1項、第3項規定：「（第1
    項）私運貨物進口、出口或經營私運貨物者，處貨價3倍以
    下之罰鍰。……（第3項）前2項私運貨物沒入之。」第45條規
    定：「追徵或處罰之處分確定後，5年內再犯本條例同一規
    定之行為者，其罰鍰得加重2分之1；犯3次以上者，得加重1
    倍。」
　㈡財政部依關稅法第102條授權規定，訂定之關稅法施行細則第
    7條第1項規定：「本法第17條第1項所稱其他進口必須具備
    之有關文件，指下列各款文件：一、依其他法令規定必須繳
    驗之輸入許可證、產地證明文件。二、查驗估價所需之型錄
    、說明書、仿單或圖樣。三、海關受其他機關委託或協助查
    核之有關證明文件。四、其他經海關指定檢送之文件。」又
    財政部依關稅法第22條第3項授權規定，訂定之報關業設置
    管理辦法第13條第1項規定：「報關業受委任辦理報關時，
    應依據進出口人提供之發票、提單或其他有關資料文件，依
    規定正確申報貨名、稅則號別或其他應行申報事項，製作進
    出口報單或其他報關文件，其電腦申報資料與報關有關文件
    之內容必須一致。」經核上開規定，均未逾母法規範意旨，
    自得適用。
　㈢依上開規定可知，關稅法之納稅義務人為收貨人、提貨單或
    貨物之持有人，而報關業者受委託辦理報關，應依據進出口
    人（即委託人）提供之發票、裝箱單及其他進口必備報關文
    件製作進口報單辦理通關。又違反海關緝私條例第36條規定
    ，應加以處罰者，為報運貨物進口之報運人。此於報關業者
    受合法委託報運貨物進口之情形，納稅義務人通常固為貨物
    之收貨人（即通常所稱之貨主或進口人），但進口貨物未受
    合法委託報運進口者，其並無法律上合法之貨主存在，如有
    違章行為發生，報關業者即應以貨物持有人之身分，就該違
    章行為自負其責。　
  ㈣上訴人為報關業者，於107年5月11日向被上訴人報運進口快
    遞系爭貨物，經查驗結果，袋內夾藏未申報貨物，為含因滅
    汀及阿巴汀混合型之農藥，屬農藥管理法第7條規定之偽農
    藥，惟上訴人未能提供系爭貨物委任書，又無其他證據證明
    其確受委託報關及實際收貨人存在，亦查無實際貨主等情，
    為原審依法認定之事實。上訴人雖主張其係在快遞貨物通關
    過程中，協助貨物進口人從提貨、出口報關、運送、進口報
    關送貨之承攬業者，縱因而持有系爭貨物之主提單，亦無法
    提領系爭貨物，更何況為主提單上未記載之系爭偽農藥。況
    且，法規並未規定上訴人因持有主提單及就主提單上無記載
    貨物之情況下，即成為該貨物之持有人，故原判決認定上訴
    人具報關業身分，因未能補具委任書而成為系爭偽農藥之持
    有人，並不合理等語。惟上訴人以報關為業，對於上述報關
    法令當知之甚詳，理應確實審核報單及其他必備文件，再行
    申報，上訴人既未能提供系爭貨物之委任書，又無其他證據
    證明其確受委託報關及實際收貨人存在，亦查無實際貨主，
    依前開規定及說明，其未取得發票等法定報關文件製作報單
    ，致生本件私運進口貨物情事，核有應注意、能注意而不注
    意之過失，即應由上訴人以貨物持有人（按：關稅法第6條
    規定之納稅義務人）之地位，負起責任，是被上訴人以上訴
    人為系爭偽農藥之持有人，論為本件受處分人，於法即無不
    合。
　㈤進口貨物之完稅價格，海關首應依關稅法第29條第1項規定，
    以其交易價格作為計算依據，如查無交易價格，應依序按關
    稅法第31條至第34條規定，先按該貨物出口時或出口前、後
    銷售至中華民國之同樣貨物之交易價格核定完稅價格（關稅
    法第31條），無同樣貨物者則應按類似貨物之交易價格核定
    之（關稅法第32條），無同樣貨物及類似貨物之交易價格時
    ，續按國內銷售價格核定之（關稅法第33條），無法依前述
    各方法核定時，再依關稅法第34條第2項各款所列費用加總
    之計算費用，核定其完稅價格，倘未能依關稅法第29、31至
    34條等規定核定者，依同法第35條規定，得按查得之資料，
    以合理方法核定之。又關稅法第35條所稱合理方法，指參酌
    同法第29條至第34條所定核估完稅價格之原則，採用之核估
    方法，關稅法施行細則第19條第1項亦有明定。本件係私運
    進口貨物案件，經上訴人以107年7月19日函請上訴人提供發
    票等資料（原處分卷1附件2），上訴人迄未提供，爰無關稅
    法第29條交易價格適用；又經調閱海關資料庫，無出口時或
    出口前後30日內之同樣或類似貨物之交易價格可資援用，且
    系爭偽農藥未放行，無國內銷售事實，上訴人又未提供生產
    製造成本等資料，未能按國內銷售價格及計算價格予以核定
    ，無同法第31條至第34條規定適用。本件乃遞依同法第35條
    及關稅法施行細則第19條第1項規定，參據基隆關查價單位
    查得他案先前核定之完稅價格，按單價CIF USD 122/KGM，
    以當時美金賣出匯率1比29.7元（原處分卷2報關適用外幣匯
    率表）換算為每公斤3,623.4元，20公斤為72,468元，核定
    系爭偽農藥之完稅價格等情，此為被上訴人於原審審理時所
    陳明（原審卷第93-94、138-140頁），並提出送查價單、進
    口快遞貨物簡易申報書、UK008進口通關審結資料分析（原
    審卷第142-149頁）為證，並經原審當庭提示上開資料予上
    訴人於原審委任之訴訟代理人閱覽及表示意見，並予兩造就
    此爭點完全及充分之辯論，有原審110年10月6日及110年11
    月9日言詞辯論筆錄（原審卷第93-94、138-140頁）可佐，
    是上訴人主張原審剝奪其閱卷權，致其無法得知原處分所載
    系爭偽農藥完稅價格係以何種合理方法得出，有違武器平等
    原則，指摘原判決違法，亦非可採。
　㈥綜上所述，上訴人之主張均無可採，原判決駁回上訴人在原
    審之訴，核無違誤。上訴論旨，指摘原判決違背法令，求予
    廢棄，為無理由，應予駁回。　
五、據上論結，本件上訴為無理由。依行政訴訟法第236條之2第
    3項、第255條第1項、第98條第1項前段，判決如主文。
中　　華　　民　　國　　111　 年　　3 　  月　　28 　 日
                    臺北高等行政法院第一庭
                              審判長法  官　許瑞助 
                                    法  官　林麗真 
                                    法  官　孫萍萍
上為正本係照原本作成。
不得上訴。
中　　華　　民　　國　　111　 年　　3 　  月　　28 　 日
                                    書記官  李虹儒